【裁判字號】    92,易,964
【裁判日期】    920731
【裁判案由】    侵占
【裁判全文】
臺灣板橋地方法院刑事判決                          九十二年度易字第九六四號
    公  訴  人  臺灣板橋地方法院檢察署檢察官
    被      告  丁○○
右列被告因侵占案件，經檢察官提起公訴（九十二年度偵緝字第二三五號），本院判
決如左：
    主  文
丁○○意圖為自己不法之所有，而侵占自己持有他人之物，累犯，處有期徒刑肆月，
如易科罰金，以參佰元折算壹日。
    事  實
一、丁○○曾因偽造有價證券案件，於民國八十五年八月五日，經本院以八十五年度
    訴字第一六七號判處有期徒刑三年三月確定。又因竊盜案件，於八十五年八月二
    十六日，經本院以八十五年度易字第五一六八號判處有期徒刑八月確定。前開二
    罪並於八十五年十一月十四日，經本院以八十五年度聲字第一三一四號裁定定應
    執行刑為有期徒刑三年十月確定，嗣於八十七年十月十二日假釋出監，指揮書執
    畢日期八十九年三月十五日未經撤銷假釋而視為執行完畢。其與戊○○係朋友關
    係，九十年十一月二十九日上午十一時許，丁○○陪同戊○○前往臺北縣樹林市
    ○○街三十巷二六弄六號，由戊○○出面以自己名義向乙○○之同居人（起訴書
    誤載為乙○○）借得乙○○所有車號ＨＴ－六三一七號自用小客車後（下簡稱系
    爭汽車），即委由丁○○駕駛上開小客車搭載戊○○及戊○○之友人蔡勝揚一同
    前往臺北縣蘆洲市○○路一○五巷九號（起訴書誤載為復興路一五號），擬找
    尋丁○○之大哥借款，到達後，丁○○竟意圖為自己不法之所有，變易持有為所
    有之意，以將車子停妥為由，要求戊○○、蔡勝揚先行下車，迨戊○○、蔡勝揚
    下車後，丁○○旋即將上開由其駕駛而具有實力支配之自用小客車駛離，供己使
    用。嗣丁○○使上開車輛受損嚴重，且將汽油耗盡，始將之棄置於臺北縣三重市
    某處，約一個月後，右述車輛因違規停車遭警拖吊至保管場停放，乙○○（起訴
    書誤載為陳清鶴）經警通知始前往前述保管場領回。
二、案經被害人乙○○（起訴書誤載為陳清鶴）訴由臺北縣政府警察局蘆洲分局移送
    臺灣板橋地方法院檢察署檢察官偵查起訴。
    理  由
一、訊據被告丁○○對於九十年十一月二十九日上午十一時許，陪同戊○○前往臺北
    縣樹林市○○街三十巷二六弄六號，由戊○○出面向乙○○之同居人借得車號Ｈ
    Ｔ－六三一七號自用小客車後，即委由其駕駛上開小客車搭載戊○○及戊○○之
    友人蔡勝揚一同前往臺北縣蘆洲市○○路一○五巷九號，卻找尋其大哥借款，到
    達後，其即以將車子停妥為由，將上開自用小客車駛離，後棄置於臺北縣三重市
    某處等情固直承不諱，惟矢口否認有何侵占之犯行，並辯稱：因戊○○拿芭樂票
    向伊大哥借款，伊大哥不肯，故要求伊先行離開，伊即假裝說要停車，將車子駛
    離現場，後車子駛至臺北縣三重市後，伊即將車子丟棄路邊云云。經查：
（一）系爭汽車係乙○○所有，係由戊○○出面以自己名義，於九十年十一月二十九
      日上午十一時許，在臺北縣樹林市○○街三十巷二六弄六號，向乙○○之同居
      人借用之事實，業據證人乙○○、戊○○分別於警偵訊及本院調查中供述無訛
      （詳臺灣板橋地方法院檢察署九十一年度偵字第四八七二號偵查卷宗第三頁反
      面、九十二年度偵緝字第二三五號偵查卷宗第十七頁反面、本院九十二年六月
      二十六日訊問筆錄），此部分自堪以認定，合先敘明。
（二）次者，戊○○借用系爭汽車後，即委由被告駕駛上開小客車搭載戊○○及戊○○之友人蔡勝揚一同前往臺北縣蘆洲市○○路一○五巷九號，擬找尋被告之大
      哥借款乙節，亦為被告及證人戊○○一致是承（詳上開九十一年度偵字第四八
      七二號偵查卷宗第五頁反面、九十二年度偵緝字第二三五號偵查卷宗第八頁反
      面、本院九十二年四月二十四日、六月二十六日訊問筆錄），是以，系爭汽車
      雖係由戊○○出面向乙○○之同居人借用，惟係由被告駕駛，則被告對系爭汽
      車顯具有實力支配關係，殆屬無訛。
（三）再者，到達上址後，被告即以將車子停妥為由，要求戊○○、蔡勝揚先行下車
      ，迨戊○○、蔡勝揚下車後，被告旋即將系爭汽車駛離等情，亦據證人戊○○
      於警詢中供述甚明（詳上開九十一年度偵字第四八七二號偵查卷宗第五頁反面
      ），而被告嗣則將系爭汽車棄置於臺北縣三重市某處，亦為被告所自承（詳本
      院九十二年五月二十二日訊問筆錄），且係因系爭汽車受損嚴重，且汽油耗盡
      ，被告始將之棄置於臺北縣三重市某處，約一個月後，右述車輛因違規停車遭
      警拖吊至保管場停放，乙○○經警通知始前往保管場領回，而自被告將系爭汽
      車駛離臺北縣蘆洲市○○路一○五巷九號後，迄經警通知乙○○領回系爭汽車
      之期間內，被告均未與系爭汽車之所有人乙○○聯絡，亦未與借用系爭汽車且
      係其友人之戊○○聯絡等情，亦據證人乙○○於偵訊及本院調查中、證人戊○○於警詢中陳明屬實（詳上開九十一年度偵字第四八七二號偵查卷宗第五頁反
      面、九十二年度偵緝字第二三五號偵查卷宗第十七頁反面、本院九十二年六月
      二十六日訊問筆錄），衡情，倘被告僅係應其大哥之要求，先行駕車離開現場
      ，則其應當與車主乙○○聯絡告知系爭汽車之停放地點，或將系爭汽車返還予
      乙○○，焉有使系爭汽車受損嚴重，且將汽油耗盡，始將之隨意棄置在臺北縣
      三重市某處之理？是以，被告顯係意圖為自己不法之所有，變易持有為所有之
      物，始將系爭汽車駛離，當屬無疑。
（四）綜上，被告所辯，顯係卸責之詞，不足採信。本件事證明確，被告犯行，洵堪
      認定，應依法論科。
二、查被告受戊○○委託因駕駛而持有系爭汽車後，變易持有為所有之意思，將其持
    有之車輛侵占入己，核其所為，係犯刑法第三百三十五條第一項之侵占罪。第查
    ：被告曾因偽造有價證券案件，於八十五年八月五日，經本院以八十五年度訴字
    第一六七號判處有期徒刑三年三月確定。又因竊盜案件，於八十五年八月二十六
    日，經本院以八十五年度易字第五一六八號判處有期徒刑八月確定。前開二罪並
    於八十五年十一月十四日，經本院以八十五年度聲字第一三一四號裁定定應執行
    刑為有期徒刑三年十月確定，嗣於八十七年十月十二日假釋出監，指揮書執畢日
    期八十九年三月十五日未經撤銷假釋而視為執行完畢，有臺灣高等法院被告全國
    前案紀錄表在卷可參，其於受有期徒刑執行完畢後，五年以內再犯有期徒刑以上
    刑之本罪，為累犯，應依刑法第四十七條之規定加重其刑。爰審酌被告否認犯行
    ，犯後態度不佳，有上述論罪科刑情形，素行不良，以停車為由，竟將其持有之
    系爭汽車侵占入己，嗣並隨意棄置他處，併其犯罪之動機、目的、手段、犯罪所
    生之危害等一切情狀，量處如主文所示之刑，並諭知易科罰金之折算標準，以示
    懲儆。
三、至臺灣臺北地方法院檢察署移送併辦之九十二年度偵緝字第二五三號案件，其意
    旨略以：被告與丙○○係同事，其於九十一年二月四日上午三時三十分許，至臺
    北市○○區○○街九四號「統帥舞廳」消費後，竟持丙○○之停車卷，將丙○○
    所有之車號Ｄ七－六二九六號自用小客車駛離，而據為己有，該案與本案有連續
    犯之裁判上一罪關係，請求併予審理云云。惟查：九十一年二月三日夜間，被告
    駕駛丙○○所有車號Ｄ七－六二九六號自用小客車搭載丙○○、甲○○前往「統
    帥舞廳」飲酒，到達後被告即將上述車輛交由「統帥舞廳」泊車小弟處理，鑰匙
    則由駕駛上述車輛之被告保管，二月四日凌晨二時許，被告以上廁所為由，離開
    包廂，並持鑰匙將右開車輛駛離之事實，業據證人丙○○、甲○○陳明屬實（詳
    本院九十二年四月二十四日、五月二十二日訊問筆錄），既被告已將其駕駛之前
    開車輛交由泊車小弟處理，則其顯已喪失對右述車輛之持有關係，嗣其以上廁所
    為由，趁丙○○、甲○○不知且未注意之際，持其保管之鑰匙將右開車輛駛離，
    則其此部分行為，應係構成刑法第三百二十條第一項之竊盜罪，而非同法第三百
    三十五條第一項之侵占罪，是以，此部分核與本案無裁判上之一罪之關係，本院
    自不得併予審酌，應退回臺灣臺北地方法院檢察署，由原檢察官另行處理，併此
    敘明。
據上論斷，應依刑事訴訟法第二百九十九條第一項前段，刑法第三百三十五條第一項
、第四十七條、第四十一條第一項前段，罰金罰鍰提高標準條例第一條前段、第二條
，判決如主文。
本案經檢察官李海龍到庭執行職務。
中      華      民      國      九十二      年    七    月    三十一    日
                                  臺灣板橋地方法院刑事第四庭
                                      法  官  游  秀  雯
右正本證明與原本無異。
如不服本判決，應於判決送達後十日內，向本院提出上訴狀。
                                      書記官  陳  姿  利
中      華      民      國      九十二      年    八    月      六      日
附錄本案論罪科刑法條：
刑法第三百三十五條
意圖為自己或第三人不法之所有，而侵占自己持有他人之物者，處五年以下有期徒刑
、拘役或科或併科一千元以下罰金。
前項之未遂犯罰之。


司法院資訊處製作；財團法人民間司法改革基金會備份。
